【裁判字號】    89,易,933
【裁判日期】    890602
【裁判案由】    業務侵占
【裁判全文】
臺灣臺北地方法院刑事判決              八十九年度易字第九三三號
    公訴人  臺灣臺北地方法院檢察署檢察官
    被  告  甲○○
右列被告因業務侵占案件，經檢察官提起公訴（八十九年度偵字第六七四三號），本
院判決如左：
    主  文
甲○○意圖為自己不法之所有，而侵占對於業務上所持有之物，處有期徒刑拾月。緩
刑貳年。
    事  實
一、甲○○係「第一屆企業經營後繼者永續會（下稱永續會）」八十八年度之會長，
    負有保管該會會費新台幣（以下同）二百二十四萬四千八百九十五元（起訴書誤
    為二百一十四萬四千八百九十五元），及於卸任會長職務後，移交會費予下任會
    長之義務。詎於八十八年一、二月間，甲○○因其所經營加油站生意資金週轉失
    靈，竟意圖為自己不法之所有，將上開會款充作私款運用，侵占入己，投資於其
    所經營加油站生意，嗣於同年五月間，因未舉辦該會例行會務，遭該會決議解職
    ，甲○○遭解職後，本應立即交出會費，卻於經會員催討後，始簽發以其妻王張
    桓喜為發票人，付款人為富邦商業銀行仁愛分行，面額為二百一十四萬四千八百
    九十五元，票載發票日為八十八年十一月三十日之支票乙紙，作為移交之會費交
    予下屆會長乙○○，詎該紙支票經屆期提示不獲付款，幾經乙○○催討，甲○○
    亦置之不理。
二、案經乙○○訴由臺灣臺北地方法院檢察署檢察官提起公訴。
    理  由
一、訊據被告甲○○固承認伊自八十七年度會長曾德澩處移交取得會費二百二十六萬
    四千八百九十五元，除因開會支出貳萬元外，其餘會款二百二十四萬四千八百九
    十五元均作為資金投注於伊所經營之加油站生意，惟否認有何業務侵占之犯行，
    辯稱：依據永續會之章程，永續會與會長間就會費之交付乃成立消費寄託關係，
    其目的係可由每任會長自由運用該筆會款作投資理財之行為，會長只需於卸任時
    返還同數額之會費及附加年利率百分之十二之利息即可，縱不成立消費寄託關係
    ，亦屬消費借貸關係，均無構成侵占之餘地，而伊亦有簽發支票一紙以為交付，
    益見伊並無侵占意圖甚明云云。惟查：右揭犯罪事實，業據告訴人乙○○指訴綦
    詳，且永續會會長依據永續會章程第十條之規定就會費負有保管之責，惟是否成
    立消費寄託關係或消費借貸關係，應探求當事人之真意，經證人永續會會員張齡
    友、謝錦豐、曾德澩於偵查中均證稱：會費之用途係供辦理會務，會長依章程僅
    負保管之責，不可將其挪為私用，亦不可供作個人投資等語，足認會長乃係受全
    體會員之委任，管理會費及處理會務，會員並無移轉會費之所有權予會長之意思
    ，顯未成立消費寄託或消費借貸之關係，而會長將會費存入自己銀行帳戶中之行
    為，亦僅係保管方法而已；至於百分之十二之利息部分，乃永續會會員相互約定
    由歷任會長所為之奉獻，而歷任會長已簽發公司支票作為會費之移交方式，乃因
    會員均有開設公司之故，非即可以此曲解為會長得任意處分會費，亦據告訴人乙
    ○○於偵、審中指述明確，且被告於解職後因會員催討會費，擅自扣除自己加入
    永續會時繳交之十萬元會費後，所簽發如犯罪事實欄所示之二百十四萬四千八百
    九十五元支票一紙，已於八十八年十二月八日因存款不足退票，有退票理由單及
    支票影本各一紙附卷可稽，益證被告並無返還所保管會費之意，此外復有永續會
    章程、移交明細表、存證信函等在卷可稽，被告所辯不足採信，事證明確，被告
    犯行洵堪認定。
二、被告藉擔任永續會會長之職，將因會長職務所保管之會費挪為私用之行為，係犯
    刑法第三百三十六條第二項之業務侵占罪。爰審酌被告之品行、犯罪之動機、目
    的、所用之手段、智識程度，侵占之金額、所生之危害，以被告之資力並非無返
    還之能力，犯罪後猶飾詞狡卸犯行等一切情狀，茲量處如主文所示之刑，以示懲
    儆。查被告未曾受有期徒刑以上刑之宣告，有台灣高等法院檢察署刑案紀錄簡覆
    表在卷可按，本院認被告經此刑之宣告，當知警惕而無再犯之虞，且業已開立二
    百四十萬二千二百八十二元之銀行保證支票一紙郵寄告訴人（有存證信函連同支
    票影本附卷可稽），所宣告之刑，以暫不執行為適當，併予宣告緩刑二年，以啟
    自新。
據上論斷，應依刑事訴訟法第二百九十九條第一項前段，刑法第三百三十六條第二項
、第七十四條第一款，罰金罰緩提高標準條例第一條前段，判決如主文。
本案經檢察官蔡佳玲到庭執行職務
中    華    民    國      八十九      年      六       月       二      日
                                      臺灣臺北地方法院刑事第四庭
                                          法  官  侯水深
右正本證明與原本無異。
如不服本判決，應於判決送達後十日內，向本院提出上訴狀。
                                          書記官  陳彥蕖
中    華    民    國      八十九      年      六       月       三      日
刑法第三百三十六條第二項
對於業務上所持有之物，犯前條第一項之罪者，處六月以上五年以下有期徒刑，得併
科三千元以下罰金。


司法院資訊處製作；財團法人民間司法改革基金會備份。
